臺灣嘉義地方法院民事裁定
110年度監宣字第264號
聲  請  人  劉吳麗卿


相  對  人  劉金山  

關  係  人  劉惠如  
上列聲請人聲請監護宣告事件，本院裁定如下：
    主    文
一、宣告劉金山（男，民國○○○年○月○○日生，身分證統一編號：
    Z○○○○○○○○○○號）為受監護宣告之人。
二、選任劉吳麗卿（女，民國四十三年二月廿二日生，身分證統
    一編號：Z○○○○○○○○○號）為受監護宣告之人劉金山之監護人
    。
三、指定劉惠如（女，民國六十三年九月廿四日生，身分證統一
    編號：Z○○○○○○○○○號）為會同開具財產清冊之人。
四、聲請程序費用由受監護宣告之人劉金山負擔。
    理    由
一、聲請意旨：聲請人為相對人之配偶，相對人因頭部外傷，於
    民國110年2月間，經慶昇醫療財團法人慶昇醫院開立診斷證
    明書，為慢性呼吸衰竭及其常使用呼吸器，終身無工作能力
    ，全需他人照護扶助，致不能為意思表示或受意思表示，並
    有前述醫院診斷證明書為證。為此，依民法第14條、第1110
    條、第1111條及家事事件法第164 條規定，聲請對其為監護
    之宣告，並選定聲請人為受監護宣告之人之監護人，暨指定
    關係人為會同開具財產清冊之人等語。
二、對於因精神障礙或其他心智缺陷，致不能為意思表示或受思
    表示，或不能辨識其意思表示之效果者，法院得因本人、配
    偶、四親等內之親屬、最近一年有同居事實之其他親屬、檢
    察官、主管機關、社會福利機構、輔助人、意定監護受任人
    或其他利害關係人之聲請，為監護之宣告，民法第14條第1 
    項定有明文。經本院調查，聲請人主張前述事實，已據提出
    戶籍謄本、前述診斷證明書等件為憑；又本院審驗相對人之
    精神及心智狀況，相對人有鼻胃管、氣切及使用呼吸器、包
    尿布，右手會動但無法抬起等情，並斟酌嘉義基督教醫院精
    神科主治醫師趙星豪所為之精神鑑定報告認：相對人因頭部
    外傷，導致認知功能有嚴重障礙，肢體偏癱、言語理解及表
    達能力已嚴重缺失，目前須倚靠呼吸器維生。在鑑定時，昏
    迷指數僅9分，對呼叫及問話均無法回應。故相對人因其他
    心智缺陷，致 不能為意思表示及受意思表示，或不能辨識
    其意思之效果等語，有110 年11 月3日勘驗筆錄、嘉義基督
    教醫院精神鑑定報告書在卷可參（見本院卷第41至50頁）。
    本院審酌前述訊問結果及鑑定意見，認相對人目前已呈現認
    知功能嚴重障礙，無言語表達及理解能力，故相對人已達因
    其他心智缺陷，已不能為意思表示及受意思表示。因此，聲
    請人聲請對相對人為監護之宣告，為有理由，應予准許。
三、本件相對人既為監護之宣告，已如前述，並未訂立意定監護
    契約，自應為其選定監護人及指定會同開具財產清冊之人。
    經本院調查，相對人已婚、聲請人為其配偶，關係人為次女
    及長子、次子及長女等成年子女，而聲請人、關係人為相對
    人配偶、次女，均為相對人至親；而聲請人表示願意擔任相
    對人之監護人，關係人同意願擔任相對人之會同開具財產清
    冊之人，並經到場同意或出具同意書同意由聲請人、關係人
    分別擔任相人之監護人、開具財產清冊之人等情，有戶籍謄
    本、親屬系統表、前述勘驗筆錄、親屬同意書在卷可參。本
    院參酌聲請人、關係人為相對人之配偶、子女，均為相對人
    至親及其等之意願，認由聲請人任相對人之監護人，能符合
    受監護宣告之人之最佳利益，選定聲請人為相對人之監護人
    ，並指定關係人為會同開具財產清冊之人。
四、末依民法第1113條準用同法第1099條、第1099條之1 之規定
    ，監護開始時，監護人對於受監護人之財產，應依規定會同
    遺囑指定、當地直轄市、縣（市）政府指派或法院指定之人
    ，於二個月內開具財產清冊，並陳報法院；於前條之財產清
    冊開具完成並陳報法院前，監護人對於受監護人之財產，僅
    得為管理上必要之行為。本件聲請人既任相對人之監護人，
    其於監護開始時，對於相對人之財產，自應依前揭規定會同
    開具財產清冊之人即關係人於二個月內開具財產清冊並陳報
    法院，併此敘明。
五、依家事事件法第164 條第2 項，裁定如主文。
中　　華　　民　　國　110 　　年　　11　月　 　12　　日
                  家事法庭    法  官　李文輝
以上正本係照原本作成。
如不服本裁定，應於送達後10日內向本院提出抗告狀，並繳納抗
告費新台幣1,000元。
中　　華　　民　　國　110 　　年　　11　月　 　12　 　日
                              書記官　張紜飴